【裁判字號】    94,財管,69
【裁判日期】    950116
【裁判案由】    指定遺產管理人
【裁判全文】
臺灣高雄地方法院民事裁定  94年度財管字第69號
聲  請  人  財政部高雄市國稅局
法定代理人  甲○○
代  理  人  辛○○
關  係  人  郭清寶律師
上聲請人聲請指定遺產管理人事件，本院裁定如左：
    主      文
選任郭清寶律師（56年2 月25日生，身分證統一編號：Ｚ0000000
00號）為被繼承人丙○○（男性，民國○○年○○月○○日生，身分證
統一編號：Ｚ000000000號）之遺產管理人。
程序費用由被繼承人丙○○之遺產負擔。
    理      由
一、按繼承開始時，繼承人之有無不明者，由親屬會議於一個月
    內選定遺產管理人，並將繼承開始及選定遺產管理人之事由
    ，向法院報明；無親屬會議或親屬會議未於前條所定期限內
    選定遺產管理人者，利害關係人或檢察官，得聲請法院選任
    遺產管理人，並由法院依前項規定為公示催告，民法第1177
    條、第1178條第2項分別定有明文。
二、本件聲請意旨略以：被繼承人丙○○（男性，民國○○年○○月
    ○○日生，身分證統一編號：Ｚ000000000號，生前住高雄市新
    興區○○○路58之1 號）業於92年11月5 日死亡，尚積欠綜
    合所得稅新台幣（下同）49,741元並未清償，又丙○○之遺
    產繼承人均已拋棄繼承，亦未於一個月內召開親屬會議指定
    丙○○之遺產管理人，又被繼承人名下丙○○名下尚有坐落
    高雄市○○區○○段1809地號之土地及其上門牌號碼為新興
    區○○○路58之1 號之房地，聲請人為所得稅務之主管機關
    ，為行使法定職權處理稅捐事宜，爰依民法第1178條第2 項
    規定，請求鈞院選任財政部國有財產局或律師等適當之人為
    丙○○之遺產管理人等語。
三、查聲請人主張之前揭事實，業據其提出財政部國稅局個人除
    戶資料查詢清單、財政部高雄市國稅局財產歸屬資料清單、
    財政部國稅局綜合所得稅欠稅查詢情形表各1 份、本院拋棄
    繼承准予備查通知影本92年度繼字第1361號通知函影本、本
    院93年度繼字第44號通知函影本3 份為證。又被繼承人丙○
    ○確已於92年11月5 日死亡，其繼承人即配偶洪陳蓮敏、子
    女洪毓涵、洪珮軒、洪上畯、洪鉅智、父母戊○○、洪郭秀
    娥、兄弟姊妹乙○○、丁○○、庚○○、己○○等人均已拋
    棄繼承，且丙○○死亡時已無祖父母等事實，業據本院依職
    權調閱本院92年度繼字第1631號、93年度繼字第44號、第16
    5 號拋棄繼承事件卷宗宗核閱無訛，堪信屬實。揆諸首揭法
    條規定與前開說明，聲請人既為稅捐機關，自屬利害關係人
    ，其向本院聲請選任遺產管理人，自屬有據。
四、又經本院通知丙○○之繼承人全體到庭表示意見，僅據丙○
    ○之胞弟丁○○到庭表示不願意擔任遺產管理人等語，其餘
    繼承人則均未到庭，顯見丙○○之繼承人均已拋棄繼承，而
    無欲再與丙○○之遺產有何牽扯自明。本院審酌丙○○之繼
    承人既均已拋棄繼承，於法律上已無義務就丙○○之遺產再
    為管理。又查，郭清寶律師為台灣大學法律系畢業，律師高
    考及格，嗣又取得國立中山大學企管研究所碩士，亦曾擔任
    現代法政中心、中山大學、義守大學、輔英科技大學、樹德
    科技大學之講師及中華民國仲裁協會仲裁人，且現為執業律
    師，而經本院依職權徵詢郭清寶律師之意願，其亦同意擔任
    本件丙○○遺產管理人，有卷附高雄律師公會願意擔任遺產
    管理人律師名單、民事陳報狀、律師簡歷各1 份在卷可稽，
    足見其受有法律之專業訓練，學養經歷豐富。本院認將丙○
    ○協之遺產交由郭清寶律師管理，應有利於處理後續之遺產
    問題，且律師之行止均受有律師法之規範，應適於擔任遺產
    管理人職務，而聲請人亦陳明同意由本院選任律師，綜上，
    聲請人之聲請，為有理由，並予以選任郭清寶律師為丙○○
    之遺產管理人。
五、依非訟事件法第157 條，裁定如主文。
中    華    民    國    95    年    1    月     16    日
            家事法庭    法  官  黃苙荌
右為正本係照原本作成。
如對本裁定抗告須於裁定送達後10日內向本院提出抗告狀。
中    華    民    國    95    年    1     月    20    日
                        書記官  周美


司法院資訊處製作；財團法人民間司法改革基金會備份。
